臺灣高等法院民事判決　　　　　　　　98年度上易字第1144號
上　訴　人　魏國瑞
訴訟代理人　林福地律師
被　上訴人　盧俊傑
訴訟代理人　李明諭律師
　　　　　　陳逸華律師
上列當事人間請求清償借款事件，上訴人對於中華民國98年10月
 27日臺灣臺北地方法院98年度訴字第546號第一審判決提起上訴
，並為訴之變更，經本院於100年2月22日言詞辯論終結，判決如
下：
    主      文
原判決關於命上訴人給付本金超過新臺幣伍拾參萬肆仟玖佰零捌
元，及該部分假執行之宣告，暨訴訟費用之裁判均廢棄。
前開廢棄部分，被上訴人在第一審之訴及假執行之聲請均駁回。
上訴人應給付被上訴人自民國九十七年七月十六日起至清償日止
，以新臺幣伍拾參萬肆仟玖佰零捌元，按週年利率百分二十計算
之違約金。
其餘上訴及變更之訴，均駁回。
第一、二審訴訟費用及變更之訴訴訟費用，由上訴人負擔百分之
九十八，餘由被上訴人負擔。
    事實及理由
一、被上訴人主張：兩造於民國96年3月22日簽訂客喜康（ 淡水
    ）買賣合約（下稱系爭買賣契約），約定將伊經營「客喜康
    咖啡淡水店」（下稱客喜康淡水店）讓渡與上訴人，由上訴
    人繼續經營。且簽訂房租墊款借票合約書（下稱系爭借票合
    約），約定由伊代上訴人支付房租支票共19張予房東即訴外
    人陳耀堂，而上訴人須於每月15日前交付每月租金予被上訴
    人，逾期被上訴人得請求以每日5%計算之滯納金。嗣伊陸續
    以匯款方式為上訴人代付房屋租金，惟上訴人卻未依上開約
    定履行，尚積欠97年1月起至同年7月止之租金墊款共計新臺
    幣（下同） 547,800元未清償。為此，依前開契約約定，訴
    請上訴人給付547,800元，及自97年7月16日起至清償日止，
    按年利率20%計算之利息，並陳明願供擔保，請准宣告假執
    行等語。原審判決如其請求，上訴人上訴，被上訴人於本院
    為訴之變更，將前開利息請求變更為為違約金請求，並答辯
    聲明：求為判決駁回上訴。
二、上訴人則以：對被上訴人依前開房租借票合約約定，代墊97
    年1月起至7月止之租金，合計為547,800元 ，上訴人未清償
    之事實不爭執。惟被上訴人在系爭買賣合約簽訂前，私下印
    製客喜康咖啡淡水店專用面額110元品嘗券（ 下稱系爭品嘗
    券） ，上訴人接手經營後，自客戶處回收2,742張，每張均
    折抵110元之消費 ，造成上訴人損失，上訴人自得請求被上
    訴人賠償或依系爭買賣合約備註第二點請求被上訴人負擔。
    再者，被上訴人所交付之電腦軟體並不合法，致上訴人須重
    新添購合法軟體花費23,610元，上訴人得依不完全給付之法
    律關係，請求被上訴人賠償。上訴人此部分之權利與被上訴
    人前開墊款債權抵銷，被上訴人之請求無理由等語置辯，並
    對原審所為上訴人敗訴判決，提起上訴，其上訴聲明：求為
    判決原判決廢棄，被上訴人在第一審之訴及其假執行聲請駁
    回。
三、下列事項為兩造所不爭執，應可信為真實：
(一)兩造於96年3月22日簽訂系爭買賣合約及系爭借票合約 ，約定
  將被上訴人所經營客喜康淡水店讓渡與上訴人經營，由被上訴
  人代上訴人支付房租支票共19張予房東即訴外人陳耀堂，而上
  訴人須於每月15日前交付每月租金予被上訴人，逾期被上訴人
  得請求以每日5%計算之滯納金。
(二)被上訴人依前開房租借票合約約定，代墊97年1月起至7月止之
  租金，共計代墊547,800元，上訴人並未清償。
(三)被上訴人另案請求上訴人給付96年9月起至同年12月止代墊租
  金348,600元部分 ，經臺灣臺北地方法院簡易庭以97年度北簡
  字第9914號判決上訴人全部敗訴，上訴人提起上訴，復經該院
  97年度簡上字第441號駁回上訴確定。
(四)消費者持系爭品嘗券消費，上訴人因收回所受損失金額，兩造
  同意按每張44元計算。
四、以下為兩造間之爭點：
(一)上訴人主張被上訴人應負擔或賠償其回收品嚐券費用301,620
  元，是否有據？若有理由時，上訴人可否以之和被上訴人代墊
  租金在同額範圍內抵銷？
(二)上訴人是否有因買電腦軟體支出23,610元？上訴人主張被上訴
  人應賠償該項支出，是否有據？若有理由時，上訴人可否以之
  和被上訴人代墊租金在同額範圍內抵銷？
(三)被上訴人代墊租金部分，若上訴人給付遲延時，被上訴人得否
  請求按年利率20%計算之違約金？
五、茲就前開爭點分別說明本院之判斷如下：
(一)上訴人主張被上訴人應負擔或賠償其回收品嚐券費用301,620
  元，是否有據？若有理由時，上訴人可否以之和被上訴人代墊
  租金在同額範圍內抵銷？
(1)上訴人主張自消費者手中取得之品嚐券共計有2742張，否認被
  上訴人於移交時有交付品嚐券及鋼印給伊；經兩造會算結果，
  前開品嚐券中，蓋有鋼印及店章者為293張（見本院卷第235頁
  ）等語。被上訴人對其為求促銷，曾印製品嚐券之事實，並不
  爭執，惟抗辯有蓋用鋼印及店章才有效，但移交時有交付空白
  品嚐券及鋼印給上訴人， 前開293張品嚐券蓋有鋼印及店章，
  係上訴人臨訟自行蓋用，96年1月起已未再回收品嚐券 ，並無
  賠償問題；且兩造於96年3月31日點交時 ，點交契約書載明：
  「96/3/ 31前客喜康淡水店機械問題，由甲方（指被上訴人）
  一併處理，賣價為158萬元含現場物料，但甲方不再保固乙方
  （指上訴人）現場設備問題及各項開支，且不另以壓貨款。機
  械問題直立式冰箱漏水四門冰箱壓縮機」，可見該品嚐券
  之費用，業據兩造結清無訛，伊不用負擔等語。
(2)經查：前開點交約定內容，僅就現場物料及設備之點交為約定
  ，並無隻言片語提及系爭品嚐券回收後之處理，被上訴人抗辯
  兩造已約定不再找補云云，尚無可採。再者，證人即客喜康營
  運部分經理陳星瑋證稱：「（法官問：魏國瑞接手淡水站前店
  後，有無跟公司反應有收到品嚐券？）他有反應過。消費者有
  反應過之前向盧俊傑買品嚐券但在淡水站前店無法使用，我們
  公司有對消費補償措施。魏國瑞跟我說，一開始有收，但後來
  因為很多，所以他不收。．．．魏國瑞沒有說收多少張．．消
  費者向我們投訴，我們就以飲料券補償，但消費者只有一、二
  個」、「（法官問：魏國瑞有無拿品嚐券到公司作反應？）魏
  國瑞有幾張品嚐券拿給我看，數量沒有這麼多」等語（見本院
  卷(一)第137頁背面、第138頁），足見上訴人於接手經營後確有
  自消費者處收回品嚐券，應係事實。至於其數量，上訴人主張
  共回收2742張，並提出電腦報表（附表一、二）為證（見本院
  卷(一)第195- 216頁），然該附表一（本院卷第195頁）之報表
  ，係上訴人自行製作，且僅有數字並無任何說明，而附表二之
  報表關於折價部分記載「免費100卷」，核與系爭品嚐券係110
  元不符，且其部分折讓金額無法整除110，如4月1日至4日之金
  額「3100、1300、1600、1500」均無法整除110 ，均難採為認
  係回收品嚐券所為折讓之證據。經本院調取系爭淡水站前店付
  款別明細表、商品表現總表及上訴人所申報營業稅進銷項憑證
  資料，均無從證明上訴人確有回收該等品嚐券之事實，有各該
  報表、營業人銷售額與稅額申報書及財政部台灣省北區國稅局
  進銷項憑證明細資料表在卷可稽，均無法證明確其自消費者處
  收回2742張品嚐券。惟按被上訴人未舉證證明其確有交付鋼印
  給上訴人 ，及該293張品嚐券上之鋼印及店章係上訴人蓋用製
  作，已難信其所辯屬實，況若被上訴人確有交付鋼印供上訴人
  蓋用，上訴人豈有僅蓋用293張不及全數2千餘張之理？其此部
  分所辯，尚難採信；本院綜合上訴人確有自消費者手中回收品
  嚐券，業如前述，而被上訴人亦自承蓋有鋼印及店章者係有效
  （由其對外發放），且本件並無證據證明上訴人知悉被上訴人
  對外發放系爭品嚐券之方式，上訴人所提出蓋有鋼印及店章之
  品嚐券等情，認定該293張品嚐券，係自消費者手中回收，上
  訴人此部分主張，應可採信。至於未蓋用鋼印及店章之品嚐券
  部分，上訴人未舉證證明係自消費者處回收，且與被上訴抗辯
  之發放方式不同，尚難認其此部分主張為可採。
(3) 綜上所述，上訴人接手經營後自消費者收回之品嚐券共293張
  ， 上訴人對持品嚐券之消費者提供每張折價110元優惠，致其
  營收減少，受有損害，且該等品嚐券係被上訴人對外發放，非
  且兩造移交事項，業如前述，被上訴人應負賠償責任。至於損
  害額，兩造合意按每張44元計算（見本院卷第272頁背面），
  得請求賠償之金額為12,892元（293x44=12892），上訴人此部
  分抵銷抗辯，為有理由，逾此範圍之抵銷抗辯，於法無據。
(二)上訴人是否有因買電腦軟體支出23,610元？上訴人主張被上訴
  人應賠償該項支出，是否有據？若有理由時，上訴人可否以之
  和被上訴人代墊租金在同額範圍內抵銷？
(1)上訴人主張被上訴人交付給伊之非法電腦軟體，致伊重購花費
  23,610元，得請求被上訴人賠償等語，被上訴人否認上情，上
  訴人並未舉證以實其說，此部分所辯，尚難認係真實，所為抵
  銷抗辯，自不足採。
(三)被上訴人代墊租金部分，若上訴人給付遲延時，被上訴人得否
  請求按年利率20%計算之違約金？
(1)按系爭借票合約約定，上訴人逾期交付租金，被上訴人得請求
  以每日5%（換算年利率為1825%）計算之滯納金 ，該約定，係
  為確保上訴人債務之履行，其性質應係違約金等情，業經兩造
  確認無誤，該約定並非遲延利息之約定，應甚明確。
(2)上訴人既未依系爭借票合約約定交付租金，則被上訴人得請求
  給付滯納金，應甚明確。至於期間及利率，被上訴人主張以代
  墊租金中最後一期給付日即97年7月15日之翌日97年7月16日起
  按年利率20%起算至清償日止，經核尚在前開約定範圍內，請
  求應屬有據；上訴人抗辯被上訴人不得請求違約金，並無可取
  。
六、綜上所述，上訴人積欠被上訴人之代墊租金額為547,800元
    ，扣除抵銷之品嚐券損害12,892元後，尚應給付534,908元
    。從而，被上訴人基於系爭借票合約之法律關係，請求上訴
    人給付代墊租金本金在534,908元之範圍內，於法有據，逾
    此部分之請求，尚無理由。原審就超過上開應准許部分，為
    上訴人敗訴之判決，並為假執行之宣告，自有未洽。上訴意
    旨就此部分指摘原判決不當，求予廢棄改判，為有理由。上
    開應准許部分，原判決判命上訴人給付，並為假執行宣告，
    核無違誤，上訴意旨，指摘原判決此部分不當，聲明廢棄，
    為無理由，應駁回上訴。至於變更之訴部分，被上訴人請求
    自97年7月16日起至清償日止，以本金534,908元為基準按年
    利率20%計算滯納金之範圍內，於法有據，應予准許；逾此
    部分之請求，為無理由，應予駁回。
七、又本件事證已明，上訴人聲請訊問證人林建宏律師欲證明該
    證人於另案（臺灣高等法院台中分院98年度上易字第159號
    ）開庭時所交付之光碟不是該淡水站前店之每月營業資料，
    核與本件爭點之待證事實無涉；聲請訊問證人即協助記帳之
    顏昌明會計師欲證明收取品嚐券之數量，惟前開附表一、二
    之電腦報表均無法證明上訴人確有回收除經兩造確認外之其
    餘品嚐券之事實存在，是其此部分之聲請，亦屬必要，均應
    予駁回，附予敘明。
八、據上論結，本件上訴及變更之訴，均為一部有理由，一部無
    理由。 依民事訴訟法第450條、第449條第1項、第79條但書
    ，判決如主文。
中    華    民    國   100    年    3     月    8     日
                   民事第九庭
                       審判長法  官  黃熙嫣
                             法  官  陳玉完
                             法  官  李國增
正本係照原本作成。
不得上訴。
中    華    民    國   100    年    3     月    9     日
                              書記官  李佳樺